---
title: "Horaire des séances"
---

# **Aperçu**

| Groupe A       | Groupe B       | Thème                                                        | Présentation | Échéance                                                   |
| -              | -              | -                                                            | :-:          | :-:                                                        |
| 2020/09/18     | 2020/09/25     | [S1 Séance 1 - Le projet (1/2)](#s1-séance-1---projet-12)    | -            | -                                                          |
| 2020/10/02     | 2020/10/09     | [S1 Séance 2 - Le projet (2/2)](#s1-séance-2---projet-22)    | Groupe 1     | -                                                          |
| 2020/10/16     | 2020/10/23     | [S1 Séance 3 - Les données (1/2)](#s1-séance-3---données-12) | Groupe 2     | [TP1](activities.html#TP1:_Le_projet_de_recherche)         |
| 2020/11/06     | 2020/11/13     | [S1 Séance 4 - Les données (2/2)](#s1-séance-4---données-22) | Groupe 3     | -                                                          |
| 2020/11/20     | 2020/11/27     | [S1 Séance 5 - L'analyse (1/2)](#s1-séance-5---analyse-12)   | Groupe 4     | [TP2](activities.html#tp2-le-rapport-de-données)           |
| 2020/12/04     | 2020/12/11     | [S1 Séance 6 - L'analyse (2/2)](#s1-séance-6---analyse-22)   |              | -                                                          |
| **2021/01/11** | **2021/01/18** | **Remise de rapport de recherche**                           |              | [Rapport 1](activities.html#Le_Rapport_de_recherche_(40%)) |
| 2021/01/08     | 2021/01/29     | [S2 Séance 1 - Le projet (1/2)](#s2-séance-1---projet-12)    |              | -                                                          |
| 2021/02/05     | 2021/02/12     | [S2 Séance 2 - Le projet (2/2)](#s2-séance-2---projet-22)    | Groupe 1     | -                                                          |
| 2021/02/26     | 2021/03/05     | [S2 Séance 3 - Les données (1/2)](#s2-séance-3---données-12) | Groupe 2     | [TP1](activities.html#TP1:_Le_projet_de_recherche)         |
| 2021/03/12     | 2021/03/19     | [S2 Séance 4 - Les données (2/2)](#s2-séance-4---données-22) | Groupe 3     | -                                                          |
| 2021/03/12     | 2021/03/19     | [S2 Séance 5 - L'analyse (1/2)](#s2-séance-5---analyse-12)   | Groupe 4     | [TP2](activities.html#tp2-le-rapport-de-données)           |
| **2021/04/09** | **2021/04/16** | **Remise de rapport de recherche**                           |              | [Rapport 2](activities.html#Le_Rapport_de_recherche_(40%)) |

---

# **S1 Méthodes Qualitatives**

## S1 Séance 1 - Projet (1/2)
### Théorie
- Introduction
-  Présentation du [syllabus](https://mickaeltemporao.github.io/CMT3A-MSS/)

### Application
-  Définitions des groupes et ordre de passage

### Technique
- Déposer ses travaux sur [GitHub](https://github.com/)

#### À préparer avant cette séance
- Se familiariser avec le syllabus (si vous lisez ceci, c'est bien parti!)
- Créer un compte sur [Slack](methodesss.slack.com)
- Créer un compte sur [GitHub](https://github.com/)

#### À préparer pour la prochaine séance
- Identifiez un objet de recherche potentiel pouvant être étudié à partir de l'[*"American National Election Study 2016"*](https://electionstudies.org/wp-content/uploads/2018/12/anes_timeseries_2016_userguidecodebook.pdf).
- Pour vous aider, vous pouvez consultez les derniers articles parus dans les journaux suivants :
    - [American Journal of Political Science](https://ajps.org/)
    - [American Political Science Review](https://www.cambridge.org/core/journals/american-political-science-review)
    - [Political Behavior](https://www.springer.com/journal/11109)
    - [Public Opinion Quarterly](https://academic.oup.com/poq)

- Lecture :
    - [King, G., Keohane, R., & Verba, S. (1994). The Science in Social Science. In *Designing Social Inquiry: Scientific Inference in Qualitative Research* (pp. 3-33). Princeton, New Jersey: Princeton University Press. doi:10.2307/j.ctt7sfxj.4](https://books.google.fr/books?id=A7VFF-JR3b8C&lpg=PP1&pg=PA3#v=onepage&q&f=false)
- Téléchargez et installez les deux logiciels suivants :
    - [R](https://cran.biotools.fr/)
    - [RStudio](https://rstudio.com/products/rstudio/download/#download)
    - Votre ordinateur pourrait vous informer que ces logiciels peuvent être dangereux pour votre ordinateur. C'est normal, vous installez des langages de programmation avec lesquels nous pouvons absolument TOUT faire. Vous pouvez ignorer ces messages et télécharger ces fichiers car nous savons exactement ce que nous allons faire avec ceux-ci. Dans un contexte autre que ce cours et avec des fichiers dont vous ignorez l'utilité, n'acceptez jamais ce genre de messages!
- Tutoriel [Markdown](https://commonmark.org/help/tutorial/)

---


## S1 Séance 2 - Projet (2/2)

### Théorie
- Le projet de recherche
- La méthode scientifique
- Lecture :
    - [King, G., Keohane, R., & Verba, S. (1994). The Science in Social Science. In *Designing Social Inquiry: Scientific Inference in Qualitative Research* (pp. 3-33). Princeton, New Jersey: Princeton University Press. doi:10.2307/j.ctt7sfxj.4](https://books.google.fr/books?id=A7VFF-JR3b8C&lpg=PP1&pg=PA3#v=onepage&q&f=false)

### Application
- Ancrage théorique, problématique et bibliographie.

### Technique
- [RStudio](https://github.com/rstudio/cheatsheets/raw/master/rmarkdown-2.0.pdf)
- [RMarkdown](https://github.com/rstudio/cheatsheets/raw/master/rmarkdown-2.0.pdf)

#### À préparer pour la prochaine séance
- Terminez le TP1
- Identifiez les concepts principaux de votre projet de recherche
- Lecture :
    - [Gerring, J. (2017). Qualitative methods. *Annual Review of Political Science*, 20, 15-36](https://www.annualreviews.org/doi/pdf/10.1146/annurev-polisci-092415-024158).
- Exécutez les deux lignes de code suivant dans la console de RStudio:

```{r eval=FALSE}
install.packages('tinytex')
tinytex::install_tinytex()
```

---


## S1 Séance 3 - Données (1/2)

### Théorie
- Les types de données
- Lecture :
    - [Gerring, J. (2017). Qualitative methods. *Annual Review of Political Science*, 20, 15-36](https://www.annualreviews.org/doi/pdf/10.1146/annurev-polisci-092415-024158).

### Application
- Conceptualisation et diagramme causal
- Rétrospective

### Technique
- La recherche, les projets RStudio et GitHub
- Création de différents documents sur RStudio

#### À préparer pour la prochaine séance
- Planifiez une rencontre de feedback pour le TP1 avec le professeur.
- Identifiez des manières potentielles de mesurer les concepts de votre projet
- Lecture:
    - [King, G., Keohane, R., & Verba, S. (1994). Determining What to Observe. In *Designing Social Inquiry: Scientific Inference in Qualitative Research* (pp. 115-149). Princeton, New Jersey: Princeton University Press. doi:10.2307/j.ctt7sfxj.4](https://books.google.fr/books?id=A7VFF-JR3b8C&lpg=PP1&pg=PA115#v=onepage&q&f=false)

---


## S1 Séance 4 - Données (2/2)

### Théorie
- La collecte de données ou processus de génération de données
- Lecture:
    - [King, G., Keohane, R., & Verba, S. (1994). Determining What to Observe. In *Designing Social Inquiry: Scientific Inference in Qualitative Research* (pp. 115-149). Princeton, New Jersey: Princeton University Press. doi:10.2307/j.ctt7sfxj.4](https://books.google.fr/books?id=A7VFF-JR3b8C&lpg=PP1&pg=PA115#v=onepage&q&f=false)

### Application
- L'opérationnalisation des concepts
- Population et échantillon

### Technique
- Comment citer `@article_key` vs `[@article_key]` sur RMarkdown
- Automatisation de la bibliographie sur [RStudio](https://rstudio.com/products/rstudio/)

#### À préparer pour la prochaine séance
- Terminez le TP2
- Identifiez des critères potentiels permettant de différencier vos cas/observations.
- Lecture:
    - [Snelson, C. L. (2016). Qualitative and mixed methods social media research: A review of the literature. *International Journal of Qualitative Methods*, 15(1), 1609406915624574.](https://journals.sagepub.com/doi/pdf/10.1177/1609406915624574)

---


## S1 Séance 5 - Analyse (1/2)

### Théorie
- L'analyse de contenu
- La revue systématique de littérature
- Lecture:
    - [Snelson, C. L. (2016). Qualitative and mixed methods social media research: A review of the literature. *International Journal of Qualitative Methods*, 15(1), 1609406915624574.](https://journals.sagepub.com/doi/pdf/10.1177/1609406915624574)

### Application
- Création d'une grille d'analyse

### Technique
- Les paramètres de compilation sur RStudio

#### À préparer pour la prochaine séance
- Planifiez une rencontre de feedback pour le TP2 avec le professeur.
- Préparez des questions liées à votre projet de recherche.

---


## S1 Séance 6 - Analyse (2/2)

### Théorie
- Le rapport de recherche

### Application
- Rétrospective

### Technique
- DataCamp

#### À préparer pour la prochaine séance
- Terminez le Rapport 1.

---


# **S2 Méthodes Quantitatives**

## S2 Séance 1 - Projet (1/2)

### Théorie
- Présentation du second semestre
    - Exemple d'article : APSR - [Family Matters: How Immigrant Histories Can Promote Inclusion](https://www.cambridge.org/core/services/aop-cambridge-core/content/view/871DB7A02565D65FB0584FE89D7EF35D/S0003055420001057a.pdf/family-matters-how-immigrant-histories-can-promote-inclusion.pdf)
- The American National Election Study 2016 (ANES 2016)

### Application
- Se familiariser avec le [codebook de l'ANES 2016](https://electionstudies.org/wp-content/uploads/2018/12/anes_timeseries_2016_userguidecodebook.pdf)

### Technique
- Installer et utiliser des "packages" sur R.

    ```{r eval=FALSE}
    install.packages("tidyverse")  # Permet d'installer un package
    library(tidyverse)             # Permet de charger un package installé
    ```

- [Inscription DataCamp](https://campus.datacamp.com)
- Workflow RStudio et GitHub

#### À préparer pour la prochaine séance
- [Introduction Tidyverse](https://campus.datacamp.com/courses/introduction-to-the-tidyverse)
- Identifiez un objet de recherche potentiel pouvant être étudié à partir de l'[*"American National Election Study 2016"*](https://electionstudies.org/wp-content/uploads/2018/12/anes_timeseries_2016_userguidecodebook.pdf).
- Pour vous aider, vous pouvez consultez les derniers articles parus dans les journaux suivants :
    - [American Journal of Political Science](https://ajps.org/)
    - [American Political Science Review](https://www.cambridge.org/core/journals/american-political-science-review)
    - [Political Behavior](https://www.springer.com/journal/11109)
    - [Public Opinion Quarterly](https://academic.oup.com/poq)
    - Et aussi [ANES Bibliography Data Base](https://electionstudies.org/papers-documents/anes-bibliography/)
- Lecture :
    - [Mason, L. (2018). Ideologues without issues: The polarizing consequences of ideological identities. *Public Opinion Quarterly*, 82(S1), 866-887.](https://academic.oup.com/poq/article/82/S1/866/4951269?login=true)

---


## S2 Séance 2 - Projet (2/2)

### Théorie
- Les statistiques descriptives
- Lecture :
    - [Mason, L. (2018). Ideologues without issues: The polarizing consequences of ideological identities. *Public Opinion Quarterly*, 82(S1), 866-887.](https://academic.oup.com/poq/article/82/S1/866/4951269?login=true)

### Application
- Identification et exploration de variables pour le projet

### Technique
- Introduction à R et Tidyverse
- Lancez RStudio et ouvrez le fichier suivant --> [unit_02.R](https://github.com/mickaeltemporao/CMT3A-MSS/raw/main/src/unit_02.R) <--



#### À préparer pour la prochaine séance
- Terminez le TP1
- [Data Visualization](https://learn.datacamp.com/courses/introduction-to-data-visualization-with-ggplot2)
- Identifiez les variables (VD, VI, VC) pertinentes pour votre projet.
- Lecture :
    - [Dassonneville, R., & McAllister, I. (2018). Gender, political knowledge, and descriptive representation: The impact of long‐term socialization. *American Journal of Political Science*, 62(2), 249-265.](https://onlinelibrary.wiley.com/doi/full/10.1111/ajps.12353?casa_token=tlAw257HPaYAAAAA%3AS1xclhUDJ-Fp7qYb9qCVW_WRBb8lMltfTKpC8UTPSosAovXYGDF2HE75gmHNUFjF528w2K-l7pX0WVk)

---


## S2 Séance 3 - Données (1/2)

### Théorie
- Échantillonnage
- Lecture :
    - [Dassonneville, R., & McAllister, I. (2018). Gender, political knowledge, and descriptive representation: The impact of long‐term socialization. *American Journal of Political Science*, 62(2), 249-265.](https://onlinelibrary.wiley.com/doi/full/10.1111/ajps.12353?casa_token=tlAw257HPaYAAAAA%3AS1xclhUDJ-Fp7qYb9qCVW_WRBb8lMltfTKpC8UTPSosAovXYGDF2HE75gmHNUFjF528w2K-l7pX0WVk)


### Application
- Opérationnalisation
- Rétrospective


### Technique
- ...

#### À préparer pour la prochaine séance
- Planifiez une rencontre de feedback pour le TP1 avec le professeur.
- [Data Manipulation](https://learn.datacamp.com/courses/data-manipulation-with-dplyr)
- Identifiez des manières potentielles de mesurer vos concepts.
- Lecture:
    - [Broockman, D. E., & Butler, D. M. (2017). The Causal Effects of Elite Position‐Taking on Voter Attitudes: Field Experiments with Elite Communication. *American Journal of Political Science*, 61(1), 208-221.](https://onlinelibrary.wiley.com/doi/10.1111/ajps.12243)

---


## S2 Séance 4 - Données (2/2)

### Théorie
- Test d'hypothèse
- Lecture:
    - [Broockman, D. E., & Butler, D. M. (2017). The Causal Effects of Elite Position‐Taking on Voter Attitudes: Field Experiments with Elite Communication. *American Journal of Political Science*, 61(1), 208-221.](https://onlinelibrary.wiley.com/doi/10.1111/ajps.12243)

### Application
- Interprétation de tableaux de régression

### Technique
- ...

#### À préparer pour la prochaine séance
- Terminez le TP2
- [Exploratory Data Analysis](https://learn.datacamp.com/courses/case-study-exploratory-data-analysis-in-r)
- Identifiez des critères potentiels permettant de différencier vos cas/observations.
- Lecture:
    - [Barber, M., & Pope, J. C. (2019). Does party trump ideology? Disentangling party and ideology in America. American Political Science Review, 113(1), 38-54.](https://www.cambridge.org/core/journals/american-political-science-review/article/abs/does-party-trump-ideology-disentangling-party-and-ideology-in-america/B5BAD0AE947BD3CF18D51D399263C8D3)

---


## S2 Séance 5 - Analyse (1/2)

### Théorie
- Régression (1/2)
- Lecture:
    - [Barber, M., & Pope, J. C. (2019). Does party trump ideology? Disentangling party and ideology in America. American Political Science Review, 113(1), 38-54.](https://www.cambridge.org/core/journals/american-political-science-review/article/abs/does-party-trump-ideology-disentangling-party-and-ideology-in-america/B5BAD0AE947BD3CF18D51D399263C8D3)

### Application
- ...

### Technique
- Créer des tableaux de régression

#### À préparer pour la prochaine séance
- Planifiez une rencontre de feedback pour le TP2 avec le professeur.
- [Correlation & Regression](https://learn.datacamp.com/courses/correlation-and-regression-in-r)
- Préparez des questions liées à votre projet de recherche.

---


## S2 Séance 6 - Analyse (2/2)

### Théorie
- Régression (2/2)

### Application
- Rétrospective

### Technique
- Graphiques avancés

#### À préparer pour la prochaine séance
- Terminez le Rapport 2.

---

